臺灣高雄地方法院民事判決　九十年度簡上字第三六三號
　　上　訴　人　馨樓社區管理委員會
　　法定代理人　甲○○
　　訴訟代理人　丙○○
　　被上訴人　　永堂建設股份有限公司
　　法定代理人　陳山龍
　　訴訟代理人　乙○○
右當事人間請求給付管理費事件上訴人對於中華民國九十年八月九日本院九十年度雄
簡字第六一四號第一審判決提起上訴，本院判決如左：
    主    文
上訴駁回。
第二審訴訟費用由上訴人負擔。
    事實及理由
一、本件被上訴人之法定代理人原為江張金玉嗣於上訴二審後，本院準備程序中變更
　　訴訟代理人為陳山龍，此有公司變更登記事項卡在卷可稽，是被上訴人於本案言
    詞辯論期日變更法定代理人為陳山龍，並具狀聲明承受訴，訟核無不合，應予准
    許，合先序明。
二、上訴人起訴主張，被上訴人為馨樓社區區分所有權人，自民國八十九年十一月起
　　至八十九年十二月底止，應付之空屋管理費及停車位管理費合計為二十一萬八千
　　五百九十三元，被上訴人未按期繳納，爰依公寓大廈管理條例之法律關係，請求
　　被上訴人給付上開管理費及自支付命令聲請狀繕本送達被上訴人翌日起至清償日
　　止，按年息百分之五計算之利息。詎原審僅判決被上訴人應給付上訴人一十一萬
　　九千九百四十四元及自九十年二月八日起至清償日止按年息百分之五計算之利息
　　，而駁回上訴人其餘之請求，其理由雖謂：馨樓社區第一屆區分所有權人會議之
　　會議記錄載有「擬議：依政府規定範本訂定。決議：經出席區分所有人一致通過
    訂定後之馨樓社區規約（全文如附件）」等語，足認馨樓社區第一次區分所有權
    人會議係以政府（即內政部）所頒訂之公寓大廈規約範本作為議決規約之草案，
    並經一致通過訂定為馨樓社區規約。惟上開內政部範本並無任何有關繳費標準之
    內容，與上訴人所提出規約第十條第二項詳列繳費標準不同，足見第一次區分所
    有權人會議所討論決議通過者，應係被上訴人提出之規約，並非上訴人提出之規
    約，而依上訴人提出之規約計算被上訴人於前開期間應繳納之管理費及停車位費
    為十一萬九千九百四十四元，故上訴人主張上開部分之請求為有理由，應予准許
　　，超過上開部分之請求，為無理由，應予駁回云云。
    惟被上訴人為馨樓社區之起造人，依公寓大廈管理條例第四十四條之規定，其提
    供之住戶規約草案於第一次區分所有權人會議召開時即已失效，一切應以新制訂
    規約為社區事務推動之依據。八十九年八月二十五日召開之區分所有權人會議記
    錄，雖記錄中未載明討論管理費之收費修訂，也僅係一般行政簡化所致，事實在
    會議中亦有所討論，出席會議住戶均可庭訊說明。上訴人於八十九年八月二十五
    日被上訴人召開第一次區分所有權人會議時，依大樓社區之事務推展需要重新訂
    定住戶規約（即上訴人規約）。於上訴人規約中將管理費繳納標準，有關住家空
　　屋每坪二十元部分刪除，改為住戶一律以每坪四十元計價，並經出席區分所有權
　　人一致通過，且上訴人依規定於八十九年九月四日將新規約函送高雄市左營區公
　　所申請核備。綜上所述，原審判決認事用法均有違誤，特上訴聲明為（一）原判
　　決不利上訴人部分廢棄。（二）前開廢棄部分被上訴人應再給付上訴人新台幣九
　　萬八千六百四十九元及自支付命令聲請狀繕本送達被上訴人翌日起至清償日止，
　　按年息百分之五計算之利息。
三、被上訴人則以：上訴人自承於民國八十九年八月二十五日召開之區分所有權人大
    會，關於管理費及停車費部分在會議中亦有討論，遂依被上訴人提供之住戶規約
    議決通過，如有更動，則會議記錄應有所記載，豈有規約失效之說。上訴人所提
    出之新規約係管理委員會自行於民國八十九年十一月間修改而成，豈有定案後再
    由少數委員自行決定之理。又依八十九年九月三十日被上訴人與上訴人進行之財
　　務與公設移交中達成之共識，被上訴人未售屋之管理費繳交金額依第一屆區分所
　　有權人會議住戶規約第十條第二項規定為空屋每坪半價二十元，此為上訴人接受
　　並簽收，則被上訴人應繳交之管理費確為十一萬九千九百四十四元。另上訴人管
　　理委員會成立後，不開放公共設施，作為私用，且不准被上訴人帶看銷售空屋，
　　不發停車證給被上訴人，被上訴人要求改善均遭刁難，要求上訴人賠償損失六萬
　　元。另被上訴人預繳之空屋管理費為五十二萬八千六百九十一元，被上訴人自得
　　主張與第一審判決被上訴人應給付上訴人之金額中予以抵銷，並以此類推至全部
　　抵銷完畢為止，故上訴人之上訴應予駁回等語置辯。
三、上訴人主張被上訴人積欠八十九年十一月起至八十九年十二月底止之管理費及停
    車費合計二十一萬八千五百九十三元之事實，固據提出管理費分攤表、存證信函
    、馨樓社區規約（下稱上訴人規約）、馨樓社區第一屆區分所有權人會議紀錄等
　　影本各一份為證，惟被上訴人則以前詞置辯，並提出馨樓社區住戶規約（下稱被
　　告規約）、管理費明細表、計算方式及分攤表等影本為證。觀諸上訴人所提出規
　　約第十條第二項載明「管理費由各區分所有權人依照區分所有權人會議之決議分
　　擔之。繳費標準：住家（含空屋）每坪四十元、店面及地下商場每坪十五元、平
　　面停車位每位二百元（清潔費及管理費）、機械車位每車位三百元（一百元清潔
　　費、二百元為機械保養基金）、機車車位每位五十元（管理費），每月繳納一次
　　，租用停車位除給付租金外，相關費用比照辦理」等語，與被上訴人提出之規約
　　第十條第二項所載：「管理費由各區分所有權人依照區分所有權人會議之決議分
　　擔之。繳費標準：住家每坪四０元，空屋半價二０元，店面十五元，地下商場八
　　元，平面停車位每位三００元（含清潔費及保養費），機械車位三００元，每一
　　個月繳納之」等語比較，二者就空屋計費標準顯有不同。是以本件爭執要旨在於
　　馨樓社區第一次區分所有權人會議所議決通過之住戶規約，究為上訴人所提出之
　　規約或為被上訴人所提出之規約。
四、按卷附兩造所不爭執之馨樓社區第一屆區分所有權人會議之會議紀錄第八點「討
　　論事項及決議」載明：「第一案：（案由）：議決住戶規約。（說明）：依公寓
　　大廈管理條例通過本大樓規約。（擬議）：依政府規定範本訂定。決議：經出席
　　區分所有人一致通過訂定後之馨樓社區規約（全文如附件）」等語，是以依該會
　　議紀錄之文義解釋可知，馨樓社區第一次區分所有權人會議雖擬議以政府（即內
　　政部）所頒定之公寓大廈規約範本訂定住戶規約，惟決議時即表決通過當時作為
　　附件之被上訴人提出之規約。上訴人雖否認上情，惟查：
 （1）公寓大廈管理條例第四十四條第一、二項規定，「公寓大廈之起造人於申請建
      照執照時，應檢附專有部分..、住戶規約草約」、「前項規約草約於第一次區
      分所有權人會議召開前，視同規約。」等語，足認被上訴人辯稱該公司身為馨
      樓社區之起造人，於會議時曾提出住戶規約草約供會議議決，自屬可信。
 （2）上訴人於原審九十年五月十七日之言詞辯論庭時，曾具狀自陳：「被告答辯所
      列馨樓社區管理委員會住戶規約並非本（馨樓）社區經第一屆區分所有權會議
      通過之「馨樓社區規約」版本，其僅是提供本（馨樓）社區召開第一屆區分所
　　　有權人會議議決規約之參考版」等語（見原審卷八十二頁），足認上訴人於召
　　　開會議時，並未有上訴人擬好之規約版本存在，其事後向高雄市左營區公所申
　　　請報備之住戶規約，應係上訴人會後另行派員擬定之規約。
 （3）綜上所述，前開會議召開時，僅有被上訴人提出住戶規約版本存在，而會議記
      錄又載明「經出席區分所有權人一致通過訂定後之馨樓社區規約（全文如附件
      ）等語，足認上開會議記錄所稱附件係指被上訴人所提出之規約版本。
 （4）此外，原審法院依職權調取之內政部八十五年五月二十七日台內營字第八五
      七二七００號函所頒布之「公寓大廈規約範本」第十條第二項前段僅載明：「
      管理費由各區分所有權人依照區分所有權人會議之決議分擔之」，此有該範本
      在卷可查（見內政部公報第一卷第十二期），經審閱該範本發現其中並無任何
      有關繳費標準之內容，此與上訴人規約第十條第二項詳列繳費標準者顯有不同
      。而依一般經驗法則，前開區分所有權人會議召開時，被上訴人曾派公司代表
      王觀亭協理參加，如馨樓社區第一屆區分所有權人會議係以內政部規約為範本
      ，並增訂繳費標準作為新規約，因新規約損及被上訴人利益（即增加管理費）
      ，則就此變更費用收取標準之重大事項，王觀亭應會代表被上訴人有所爭執，
      且爭執內容應會記載於會議紀錄中，惟未見會議記錄中有任何記載，足認上訴
      人區分所有權人會議係採用被上訴人所提出之規約版本為住戶規約，且未變更
      管理費及停車位之收費標準。上訴人辯稱其向市公所報備之規約方係區分所有
      權人會議通過之規約云云，與事實不合，不足採信。
五、按本件住戶規約既為被上訴人所提出之規約，則被上訴人已自認應繳之八十九年
　　十一月、十二月間管理費及停車位費為十一萬九千九百四十四元，有其所提管理
　　費計算方式分攤表在卷可憑，經核無誤，則上訴人所得請求之管理費及停車位費
　　，自應以此範圍為限。
六、又被上訴人於原審雖主張上訴人拒絕其使用社區設備，應負六萬元之損害賠償責
    任，並以之抵銷上開上訴人應繳納之管理費云云，然上訴人否認被上訴人之上開
    抵銷債權存在，被上訴人復未能舉證證明上開六萬元之抵銷債權存在，其主張抵
    銷為無理由，不予允許。
七、被上訴人於本院另主張於八十九年九月三十日與上訴人進行財務及公務交接時，
　　被上訴人未出售之空屋部分，以每坪二十元計算自八十八年十二月一日起至八十
　　九年八月止之管理費合計五十二萬八千六百九十一元，被上訴人既已預繳上開費
　　用，則自可以上開預繳之費用抵銷積欠上訴人之本件管理費用、停車位費用全部
　　云云。然查，被上訴人所稱預繳之管理費已先後因預繳期限之屆滿（即現已超過
　　八十九年八月）而生清償管理費之效力，故上開預繳管理費之債權已因逐月清償
　　管理費而不存在，且上訴人復否認被上訴人有上開抵銷債權存在，足認上開抵銷
　　抗辯為無理由，不予採用。
八、綜上所述，被上訴人應給付上訴人之管理費及停車位費為十一萬九千九百四十四
    元，從而原審判決被上訴人應給付一十一萬九千九百四十四元，及自九十年二月
    八日起（即支付命令聲請狀繕本送達被上訴人翌日），按年息百分之五計算之利
    息，並駁回上訴人超過上開部分之請求，核屬正當，應予維持。上訴意旨指摘原
    判決關於駁回上訴人請求部分為不當。應與廢棄改判云云，為無理由，應予駁回
    。
九、本件事證已臻明確，兩造其餘攻擊防禦方法及所提之證據，經審酌與本院前揭判
    斷不生影響，爰不另一一論述指駁，附此敘明。
十、結論：本件上訴為無理由，依民事訴訟法第四百三十六條之一第三項、第四百四
    十九條第一項、第七十八條，判決如主文。
中　　　華　　　民　　　國　　九十一　　年　　三　　月　　二十九　　日
                              臺灣高雄地方法院民事第六庭
~B審判長法官　朱玲瑤
~B法　　　官　陳信旗
~B法　　　官　吳文婷
右正本證明與原本無異
（不得上訴）
中　　　華　　　民　　　國　　九十一　　年　　三　　月　　二十九　　日
~B法院書記官　王少玲
